【裁判字號】    97,訴,402
【裁判日期】    970403
【裁判案由】    違反毒品危害防制條例
【裁判全文】
臺灣彰化地方法院刑事判決               97年度訴字第402號
公  訴  人  臺灣彰化地方法院檢察署檢察官
被      告  甲○○
                    1號
                    （現於台灣台中女子監獄執行中）
上列被告因違反毒品危害防制條例，經檢察官提起公訴（96年度
毒偵字第6226號），本院以簡式審判程序，判決如下：
    主  文
甲○○施用第一級毒品，累犯，處有期徒刑捌月。
    事實及理由
一、犯罪事實：
  (一)甲○○前受強制戒治，民國（下同）91年9月8日執行完畢出
    所。又於執行完畢5年內，自92年1月9日至93年3月1日，連
    續施用一級毒品海洛因；又91年1月11日至93年3月1日連續
    施用二級毒品安非他命，經本院於93年3月31日，以92年度
    訴字第849號判決，判處有期徒刑11月、7月，定應執行刑1
    年4月，94年4月20日假釋出監，94年6月10日假釋期滿，視
    為執行完畢（構成累犯）。又96年7月13日施用毒品，96年8
    月22日經檢察官提起公訴（96年11月30日始經本院96年度訴
    字第1607號判決處有期徒刑9月，96年12月24日確定，97年1
    月4日始入監執行）。
  (二)甲○○明知自己前促施用毒品罪尚在審理中，竟仍不知悔改
    ，於96年11月13日某時，在彰化縣埤頭鄉○○村○○○路17
    8巷51-1號，以將海洛因加水置入針筒內注射之方式，施用
    第一級毒品海洛因1次。
  (三)嗣於96年11月15日下午2時許，為警查獲，經警採集其尿液
    送驗，結果呈「可待因、嗎啡」陽性反應，始悉上情。
二、認定事實之證據及理由：
  (一)被告於警訊、偵訊、本院審理中之自白。
  (二)彰化縣警察局溪湖分局委託檢驗尿液代號與真實姓名對照認
    證單，證明被告接受採尿送驗之事實。
  (三)詮昕科技股份有限公司濫用藥物尿液檢驗報告書，證明被告
    驗尿先後呈現「嗎啡、可待因」之陽性反應。按行政院衛生
    署管制藥物管理局93年7月16日管檢字第0930006199號函示
    意見：「依據Clark's Analysis of Drugs and Poisons一
    書第三版之記載：... 第一級毒品海洛因亦可代謝成嗎啡，
    且海洛因常見含有少量6-乙醯可待因雜質成分，該成分可代
    謝為可待因及嗎啡。... 」（參照行政院衛生署管制藥品管
    理局發行「濫用藥物檢驗相關解釋彙編」P.14）故可證明被
    告因施用海洛因而同時檢出「可待因、嗎啡」陽性反應。
  (四)不再送觀察勒戒之理由：
    按毒品危害防制條例於92年7月9日修正公布，自93年1月9日
    施行，其中第20條、第23條將施用毒品之刑事處遇程序，區
    分為「初犯」及「五年內再犯」、「五年後再犯」。依其立
    法理由之說明：「初犯」，經觀察、勒戒或強制戒治後，應
    為不起訴處分或不付審理之裁定；經觀察、勒戒或強制戒治
    執行完畢釋放後，「五年內再犯」者，因其再犯率甚高，原
    實施之觀察、勒戒及強制戒治既已無法收其實效，爰依法追
    訴或裁定交付審理。至於經觀察、勒戒或強制戒治執行完畢
    釋放後，「五年後再犯」者，前所實施之觀察、勒戒或強制
    戒治已足以遮斷其施用毒品之毒癮，為期自新及協助其斷除
    毒癮，仍適用「初犯」規定，先經觀察、勒戒或強制戒治之
    程序。從而依修正後之規定，僅限於「初犯」及「五年後再
    犯」二種情形，始應先經觀察、勒戒或強制戒治程序。倘被
    告於五年內已再犯，經依法追訴處罰，縱其第三次（或第三
    次以上）再度施用毒品之時間，在初犯經觀察、勒戒或強制
    戒治執行完畢釋放五年以後，已不合於「五年後再犯」之規
    定，且因已於「五年內再犯」，顯見其再犯率甚高，原實施
    觀察、勒戒或強制戒治，已無法收其實效，即應依該條例第
    10條處罰（最高法院95年度第7次刑事庭會議決議參照）。
    本件被告前因施用毒品案件，經送強制戒治，91年9月8日執
    行完畢。又於執行完畢5年內，自92年1月9日至93年3月1日
    ，連續施用一級毒品海洛因；又91年1月11日至93年3月1日
    連續施用二級毒品安非他命（本院92年度訴字第849號判決
    ）；及96年7月13日施用毒品（本院96年度訴字第1607號判
    決），有卷附臺灣高等法院被告前案紀錄表可稽。被告既曾
    於「五年內再犯」，且經法院判處罪刑確定，其又於96年11
    月13日施用毒品，即非屬該條例第20條第3項所定「五年後
    再犯」之情形，仍應論以毒品危害防制條例第10條第1項之
    施用第1級毒品罪。
  (五)被告自白於上述時間，有施用第一級毒品等語，與事證相符
    ，應堪採信。本案事證明確，被告上開犯行洵堪認定。
三、論罪科刑：
  (一)核被告所為，係犯毒品危害防制條例第10條第1項之施用第
    一級毒品罪。又被告持有毒品之低度行為，應為施用之高度
    行為所吸收，不另論罪。
  (二)被告有事實欄內之徒刑執行經過，此有臺灣高等法院被告全
    國前案紀錄表可稽，其受此有期徒刑執行完畢後，五年以內
    故意再犯有期徒刑以上之罪，應依累犯規定，加重其刑。
  (三)量刑審酌：被告自83年間有麻藥前科以來，十餘年來毒品紀
    錄不斷，又被告自述已離婚，育有一子，由被告父母照顧中
    ，被告曾任工廠作業員，離婚後心情不佳，才淪落吸毒等情
    狀，被告既然身為單親媽媽，又不能堅強扛起家計，吸毒戕
    害身心，令其家人失望，實應譴責。惟念及被告犯後坦承犯
    行，態度尚屬良好等一切情狀，量處如主文所示之刑，以示
    懲儆。
四、適用法律：
  (一)刑事訴訟法第273條之1第1項、第310條之2、第454條第1項
    。
  (二)毒品危害防制條例第10條第1項、刑法第11條前段、第47 條
    第1項。
本案經檢察官蔡明達到庭執行職務。
中    華    民    國    97    年    4    月    3     日
                  刑事第八庭         法  官  葉明松
以上正本證明與原本無異。
如不服本判決，應於判決送達後10日內，向本院提出上訴書狀，
上訴書狀應「敘述具體上訴理由」，並按他造當事人之人數附繕
本。「切勿逕送上級法院」。
中    華    民    國    97    年    4    月    3     日
                                     書記官  施秀青
附錄本案論罪法條：
毒品危害防制條例第10條
施用第一級毒品者，處6月以上5年以下有期徒刑。
施用第二級毒品者，處 3 年以下有期徒刑。


司法院資訊處製作；財團法人民間司法改革基金會備份。
